臺灣高等法院臺南分院刑事判決
110年度上易字第467號
上  訴  人  臺灣臺南地方檢察署檢察官
被      告  蕭春美
選任辯護人  許照生律師
被      告  林文章
選任辯護人  朱宏杰律師
上列上訴人因被告背信案件，不服臺灣臺南地方法院109年度易
字第653號中華民國110年4月21日第一審判決（起訴案號：臺灣
臺南地方檢察署109年度偵字第8133號），提起上訴，本院判決
如下：
    主  文
上訴駁回。
    理  由
一、公訴意旨略以：緣坐落臺南市○○區○○段000○000○000地號土
    地（重測前為同區○○段000之0、000、000之0地號）原為祭
    祀公業邱○○所有（權利範圍均為2分之1，下合稱本案土地）
    ，祭祀公業邱○○設立人為邱○與邱○兄弟，邱○一脈僅存邱○○1
    人，告訴人邱○○則為邱○一脈之派下。被告蕭春美係○○地產
    開發有限公司（下稱○○公司）負責人，被告林文章則係○○公
    司之業務人員，○○公司為開發本案土地，由被告林文章於民
    國103年10月間某日與告訴人邱○○接洽，表示○○公司可代為
    處理祭祀公業申報及土地分割等相關事宜，並簽立「專任委
    託授權書」，由被告蕭春美擔任受任人。被告蕭春美及林文
    章明知告訴人邱○○為祭祀公業邱○○之派下員，竟共同意圖損
    害邱○○之利益及意圖為自己不法利益，基於背信之犯意聯絡，向臺
    南市善化區公所（下稱善化區公所）申報祭祀公業邱○○目前
    派下員僅存邱○○1人，排除告訴人邱○○及邱○○所屬邱○一脈之
    派下員，並申請解散祭祀公業邱○○，致善化區公所承辦人員
    於形式審查後，依渠等申請核發派下員僅存邱○○1人之派下
    全員證明書，並將祭祀公業邱○○解散。臺南市新化地政事務
    所（起訴書誤載為善化地政事務所；下稱新化地政）承辦人
    員復於形式審查後，將登記於祭祀公業邱○○名下之本案土地
    ，以解散為登記原因，變更所有權人登記於邱○○1人名下，
    致生損害於告訴人邱○○之利益。因認被告蕭春美、林文章均涉
    犯刑法第342條第1項之背信罪嫌等語（被告二人被訴使公務
    員登載不實罪部分，業經原審判決無罪確定）。
二、刑事訴訟法第348條第1項規定，業於110年6月16日修正公布
    ，並自同年月18日生效施行，修正前規定：「上訴得對於判
    決之一部為之；未聲明為一部者，視為全部上訴。」修正後
    則規定：「上訴得對於判決之一部為之。」刪除後段「未聲
    明為一部者，視為全部上訴」等文字。又同日修正公布施行
    之刑事訴訟法施行法第7條之13規定：「中華民國110年5月3
    1日修正通過之刑事訴訟法施行前，已繫屬於各級法院之案
    件，於施行後仍適用修正前刑事訴訟法第348條規定；已終
    結或已繫屬於各級法院而未終結之案件，於施行後提起再審
    或非常上訴者，亦同」。復所謂「已繫屬於各級法院之案件
    」，係指繫屬於各上訴審法院而言（最高法院110年度台上
    字第4894號、第5108號判決意旨參照）。本案檢察官不服原
    判決，於110年5月11日提起上訴，有臺灣臺南地方檢察署函
    暨上訴書1份（本院卷第7-10頁）可憑，依前開規定、說明
    ，本案應適用修正前之刑事訴訟法第348條第1項規定。而本
    案檢察官僅針對關於背信部分提起上訴，而未就刑法第214
    條之使公務員登載不實罪嫌部分上訴，業經檢察官於本院審
    理時陳明在卷（本院卷第156頁），並有上訴書1份（本院卷
    第9-10頁）可參，且因本案二部分均諭知無罪，並無一部、
    他部不可分關係。揆之前揭說明，本案審理範圍僅限於背信
    部分，並不包括被告等被訴使公務員登載不實部分，合先敘
    明。　
三、按犯罪事實應依證據認定之，無證據不得認定犯罪事實；不
    能證明被告犯罪者，應諭知無罪之判決，刑事訴訟法第154
    條第2項、第301條第1項分別定有明文。次按，事實之認定
    ，應憑證據，如未能發現相當證據，或證據不足以證明，自
    不能以推測或擬制之方法，為裁判基礎；且認定不利於被告
    之事實須依積極證據，苟積極證據不足為不利於被告事實之
    認定時，即應為有利於被告之認定；認定犯罪事實所憑之證
    據，雖不以直接證據為限，間接證據亦包括在內，然無論直
    接證據或間接證據，其為訴訟上之證明，須於通常一般之人
    均不致有所懷疑，而得確信其為真實之程度者，始得據之為
    有罪之認定，倘其證明尚未達到此一程度，而有合理之懷疑
    存在，無從使事實審法院得有罪之確信時，即應由法院為諭
    知被告無罪之判決（最高法院30年上字第816號、40年台上
    字第86號、76年度台上字第4986號判決意旨參照）。又按檢
    察官就被告犯罪事實，應負舉證責任，並指出證明之方法，
    亦為刑事訴訟法第161條第1項所明定。因此，檢察官對於起
    訴之犯罪事實，應負提出證據及說服之實質舉證責任，倘其
    所提出之證據，不足為被告有罪之積極證明，或其指出證明
    之方法，無從說服法院以形成被告有罪之心證，基於無罪推
    定之原則，自應為被告無罪判決之諭知（最高法院92年度台
    上字第128號判決意旨參照）。
四、公訴意旨認被告蕭春美、林文章涉犯上開背信罪嫌，無非係
    以被告蕭春美、林文章之供述、證人即告訴人邱○○之證述、
    證人邱○○、邱瑞堯、邱老錢之證述、專任委託授權書、臺灣
    臺南地方法院107年度訴字第1332號民事判決、善化區公所1
    09年3月20日善民字第1090175724號函暨所附祭祀公業邱○○
    申報及解散資料為其論據。訊據被告蕭春美、林文章固坦承
    分別係○○公司之負責人、業務人員，被告林文章於103年10
    月間與告訴人邱○○接洽，並簽立「專任委託授權書」，由被
    告蕭春美擔任受任人；復○○公司以被告蕭春美名義代向善化
    區公所申報祭祀公業邱○○目前派下員僅存邱○○1人，並申請
    解散祭祀公業邱○○，善化區公所承辦人員審查後即依申請核
    發派下員僅存邱○○1人之派下全員證明書，及將祭祀公業邱○
    ○解散；又○○公司以被告蕭春美名義代為向新化地政申請變
    更登記，新化地政承辦人員審查後，將登記於祭祀公業邱○○
    名下之本案土地，以解散為登記原因，變更所有權人登記於
    邱○○名下等事實不諱。惟均堅決否認有何背信之犯行，均辯
    稱：○○公司就祭祀公業邱○○之申報、解散、本案土地之變更
    登記申請等事宜，實際上係委由代書蔡○○負責辦理，由代書
    蔡○○與善化區公所人員討論並蒐集相關資料後，始進行祭祀
    公業邱○○之申報，並未蓄意排除告訴人邱○○一脈之祭祀公業
    邱○○派下員身分等語。辯護人為被告等辯護稱：㈠在祭祀公
    業派下尚未清查前，被告等不可能知道祭祀公業邱○○派下員
    有那些人，更不可能承諾一定會將告訴人申報為祭祀公業邱
    ○○的派下員，故被告等客觀上並未違背任務。㈡簽立「專任
    委託授權書」後，被告等確實以告訴人名義協請區公所去向
    戶政調取相關資料，但依調取之資料，無法證明告訴人確實
    是祭祀公業邱○○的派下員，故被告等並非有意省略或特別排
    除告訴人，由此可證明被告等並無背信之主觀意圖及故意。
    ㈢臺灣臺南地方法院107年度訴字第1332號民事判決（下稱另
    案民事判決）雖認定告訴人有派下權，但並不是依據有哪些
    證據來直接認定，而是依民事訴訟法第277條但書規定，去
    審酌所有證據後而為認定，亦即相關證據都無法證明，故依
    據民事訴訟法277條但書規定之舉證責任而為認定，既然法
    院為公權力行使後，依據相關證據仍無法直接確認告訴人是
    否為祭祀公業邱○○的派下，只能用舉證責任減輕方式而為判
    決的話，故難要求被告等一定要有辦法去調查到告訴人是祭
    祀公業邱○○派下員的事實，可知被告等主觀上並無不法所有
    意圖及損害告訴人的意圖或背信的故意等語。
五、經查：
　㈠本案土地原為祭祀公業邱○○所有，被告蕭春美為○○公司負責
    人，被告林文章則係○○公司之業務人員，○○公司為開發本案
    土地，由被告林文章於103年10月間與告訴人邱○○接洽，並
    於103年10月20日簽立「專任委託授權書」，而由被告蕭春
    美擔任受任人；復○○公司以被告蕭春美名義代向善化區公所
    申報祭祀公業邱○○目前派下員僅存邱○○1人，及申請解散祭
    祀公業邱○○，善化區公所承辦人員審查後依申請核發派下員
    僅存邱○○1人之派下全員證明書，並將祭祀公業邱○○解散；
    又○○公司以被告蕭春美名義代為向新化地政申請變更登記，
    新化地政承辦人員審查後，將登記於祭祀公業邱○○名下之本
    案土地，以解散為登記原因，變更所有權人登記於邱○○名下
    等事實，業據被告蕭春美、林文章於警詢、偵查及原審時（
    偵1卷第39-45、47-55頁、偵3卷第710-711、708-709頁、偵
    4卷第177-179頁、原審卷第123-124頁）均坦承不諱，核與
    證人即告訴人邱○○於警詢、偵查時（偵1卷第59-65頁、偵2
    卷第13-14頁、偵3卷第709頁、偵4卷第9-11頁）證述之情節
    相符，且有被告蕭春美與告訴人邱○○之「專任委託授權書」
    1份（偵1卷第13頁）、善化區公所106年3月14日善民字第10
    60174579號函1份（偵1卷第15頁）、善化區公所105年7月29
    日善民字第1050505568號公告1份（偵1卷第17頁）、本案土
    地登記第二類謄本1份（偵1卷第19-29頁）、善化區公所107
    年6月28日善民字第1070411481號函暨檢附之「祭祀公業邱○
    ○」解散備查函及相關資料1份（偵1卷第67-87頁）、臺南市
    東南地政事務所108年3月18日東南地所登字第1080023832號
    函暨檢附之該所106年一般跨所（新化）字第017280號讓與
    登記之相關資料1份（偵2卷第145-159頁）、臺南市新化地
    政事務所108年3月15日所登字第1080021695號函暨檢附之善
    化區○○段000、000、000地號（重測前為○○段000-0、000、0
    00-0地號）土地之地籍登記資料1份（偵2卷第161-173、199
    -471頁）、善化區公所108年3月13日善民字第1080162144號
    函暨檢附之「祭祀公業邱○○」申報時之全部資料、歷次備查
    案及辦理紀錄1份（偵3卷第5-308頁）、○○公司、○○公司之
    公司設立、變更登記事項表資料各1份（偵3卷第601-685頁
    ）附卷可稽。是此部分事實堪信屬真實。
　㈡按刑法第342條第1項之背信罪，係因身分而成立之罪，必須
    以為他人處理事務為前提，而所謂為他人處理事務云者，係
    指受他人委任而為其處理一定事務而言。申言之，受任人為
    他人（即委任人或本人）處理事務，基於雙方之內部關係（
    即委任關係），在法律上即發生誠實（處理委任事務）之義
    務，受任人意圖為自己或第三人不法之利益，故意違反此項
    義務，致損害委任人之財產或其他利益者，始發生背信罪責
    之問題（最高法院103年度台上字第2301號判決意旨參照）
    。又按刑法第342條之背信罪，以有取得不法利益或損害本
    人利益之意圖，並致生損害於本人之財產或其他利益者，始
    足當之，故為目的犯及結果犯。所謂違背其任務，係指違背
    他人委任其處理事務應盡之義務，是否違背其任務，應依法
    律之規定或契約之內容，依客觀事實，本於誠實信用原則，
    就個案之具體情形認定之（最高法院100年度台上字第540號
    判決意旨參照）。質言之，背信罪之成立，以處理他人事務
    之人，有圖自己或第三人得不法利益，或圖加損害於本人之
    意思，而故為違背其任務之行為為要件，此項犯意既屬於構
    成犯罪事實之一部，自應依證據認定，不能僅以客觀上發生
    損害本人利益之事實，遽推定其有前項犯意，如僅因處理事
    務怠於注意，致其事務生不良之影響，則為處理事務之過失
    問題，既非故意為違背任務之行為，自不負背信罪責，故刑
    法第342條之背信罪，須行為人主觀上具備意圖為自己或他
    人不法利益，始足構成，倘非如此，而為處理事務之過失，
    僅能另循民事或行政途徑求償，而不得以背信罪相繩。
　㈢觀之被告林文章（以被告蕭春美為受任人）與告訴人邱○○於1
    03年10月20日簽立之「專任委託授權書」，告訴人邱○○係「
    授權代理人全權代為辦理祭祀公業邱梨、邱○○名下不動產有
    關推舉管理人、產權清理、欠稅及房屋稅籍查詢（含國稅局
    、稅捐機關等）、派下員權利清查、申報、解散（共有物型
    態變更）、管理人標示部合併及分割等一切相關事宜」，並
    其授權約定事項為：「⒈授權代理人代為刻印章以方便前述
    行政作業專用。⒉授權受任（代理）人向戶政機關申請核發
    祭祀公業邱梨、邱○○派下全員之戶籍謄本，並同意列印其記
    事欄内資料同意公開列印交付予受任（代理）人，方便清理
    與清查作業。⒊祭祀公業邱梨、邱○○之不動產解散（共有物
    型態變更）或處分完成移轉登記後，應優先支付代理人之勞
    務費用。⒋本案受任（代理）人有選任複受任（代理）人辦
    理委託事由之權。⒌應備證件：身分證影本1份」等情，有前
    開「專任委託授權書」1份（偵1卷第13頁）可稽。據此可知
    ，被告蕭春美、林文章受委託之重點，實係據以申請核發祭
    祀公業邱○○派下全員之戶籍謄本，以辦理派下員權利清查、
    申報、解散等事宜，而關於祭祀公業邱○○實際之派下員為何
    ，仍須視相關資料比對、清查之結果，尚難逕認被告蕭春美
    、林文章承諾必定將告訴人邱○○或所屬邱○一脈列為祭祀公
    業邱○○之派下。從而，被告蕭春美辯稱：○○公司依「專任委
    託授權書」承諾為告訴人邱○○處理的事項為祭祀公業的清理
    ，清查他們是否為派下員等語，及被告林文章辯稱：是針對
    祭祀公業進行清查申報，而與任何可能是派下員的人簽立委
    託書，故尚須確認告訴人邱○○是否為祭祀公業邱○○之派下員
    等語，並非全然無據。
　㈣關於祭祀公業邱○○之申報過程，分述如下：
　⒈證人即善化區公所承辦人蘇○○於原審時證述：我於103年4月
    至105年10月間在善化區公所任職課員工作，受理祭祀公業
    之申報是業務的一部分。依祭祀公業條例第10條，就申報人
    所附文件予以書面審查，過程中如發現戶籍資料有誤或是送
    審資料不完整，原則上會以正式的公文請申報人補正，但如
    應該送1式2份或3份，而申報人少送1份，則會以電話通知補
    齊。祭祀公業就設立人跟享祀人之間，不需要有絕對的關係
    ，可能有親屬關係，但也有例外，非必要有親屬關係，故審
    查主要的重點、判斷基礎大概會以設立人為主，看他們的脈
    絡、派下員的情形，依照脈絡讓祭祀公業派下全員的原貌呈
    現。設立人是由申報人提供，我可能會請他們補臺帳繳驗證
    明，再看地籍謄本，因為管理員也有可能是設立人，藉此判
    讀設立人的邏輯性。因當時經手的案件頗多且事隔多年，僅
    對「邱○○」有印象，對祭祀公業邱○○最初申報時之設立人或
    派下員的脈絡均記憶模糊。就本案土地之登記資料，看不出
    來祭祀公業邱○○之設立人是誰，一般我是按照申報人所附的
    文件予以書面審查，然後公告徵求異議，其餘的並非在我的
    能力範圍内。為了核對的需要，我可能跟戶政事務所調閱相
    關的戶籍謄本，因必須要確認申請人的身分是當事人，與案
    件有關係的人，本件祭祀公業邱○○申報資料中之邱○戶籍資
    料，可能是我去調閱的，因如果是我向戶政事務所調閱的資
    料，戶政事務所會蓋上「公務上參考用戶籍資料影本」。祭
    祀公業設立人的兄弟姐妹不必然是設立人，審核的重點是設
    立人以下子孫有無缺漏，有漏掉才會請申報人補，且設立人
    就是以申報人所列為準，設立人有幾個是申報人自行設定的
    ，此非在我的權責内，也不會要求申報人進行刪減或增加，
    我是就申報人呈現的設立人子孫部分予以書面核實、校對、
    審查，也就是依據申請人提出來的派下全員系統表，核對戶
    籍資料看是否相符、有無缺漏。我只對「○○」兩個字有印象
    ，對被告蕭春美沒有印象，對被告林文章好像有點印象，至
    於有無1位蔡代書親自送件或詢問要補正哪些資料，及我有
    無跟申報人說沒有邱○派下的資料，請他們只要列邱○的繼承
    人資料就好等事，均記憶模糊。本案土地是登記祭祀公業邱
    ○○，申報主要就是核發派下全員證明書，我在公所的職責就
    是他們檢附相關文件讓我審查，然後公所核發派下全員證明
    書。如果是應該要駁回的案件，還是會駁回，將資料退回給
    申請人，如果是有核准備查的案件，資料原則上是留存在公
    所内。就一般的作業流程，如果是跟派下員有重要關係的事
    項，我都是會發公文，因為是不是派下員會牽涉到土地背後
    的龐大利益，所以要非常謹慎。我沒有辦法得知祭祀公業邱
    ○○的設立人有哪些人，完全只能以申報人提出來的資料為準
    ，進行審查，設立人就是根源、脈絡，它牽涉後面的派下現
    員，屬於私法自治的部分，公部門不會介入，如果申請人一
    開始就漏掉某設立人，我也無從得知等語（原審卷第194-20
    8頁）。
　⒉證人即代書蔡○○於原審時證稱：我不是○○公司的員工，只是
    與○○公司有個案的配合，我曾替○○公司進行祭祀公業邱○○之
    申報，我還有助理，基本上接到案子以後，會到公所跟承辦
    人員溝通，如果資料不一樣時才會回來討論。針對祭祀公業
    邱○○的申報，一開始我是列邱○、邱○兩房當設立人，但這兩
    房都沒找到什麼，一直連接不上戶籍資料，我就去跟公所承
    辦的蘇○○溝通，請他協助要如何進行，我跟蘇○○當面溝通1
    、2次，我的助理比較多次。因一直找不到邱○跟邱○○的相關
    資料，脈絡連接不上邱○○，我記憶是有看到邱○的戶籍謄本
    ，才從邱○一脈往下。當初要捨棄邱○部分時，有跟蘇○○溝通
    很多次，在溝通過程中，蘇○○如認為不行，就會叫我們整個
    拿回，一直到他覺得這個脈絡是可行的，才會收件。我負責
    過很多案子，交辦以後其實都讓助理去執行，比較有問題時
    ，才會帶助理一起前往。一開始去公所申報的文件，是包含
    邱○及邱○的戶籍謄本跟系統表，可是邱○一脈比較不齊全。
    受理案件後，我請行政去調戶籍謄本、地籍謄本等資料，製
    成系統表再來討論，如果沒辦法有這些資料的話才開會討論
    ，像祭祀公業邱○○、邱梨，剛好比較特殊，我記憶很深刻就
    是要很多次的溝通。我知道邱○○是邱○一脈的，我們遇到瓶
    頸都在公所那一端，其實我們當時尋求的是能否在資料上可
    以把他們都納進來，但一直都勾稽不上邱○的任何資料。我
    記得公所有給公務用的戶籍謄本，讓我們知道邱○這一脈有
    資料下來，才往那個方向進行。因為個資法的關係，我們在
    承辦這個案件的時候，很多資料都沒辦法調，最後設立人只
    列了邱○1個人，真的是因為沒有調到資料，我有將此事告知
    被告林文章，○○公司也知道。祭祀公業是一個比較特殊的案
    件，我們實際上都是廣納，因為列了多少派下，其實跟我們
    沒有關係，不會刻意要去捨棄誰，我們也很想提出邱○一脈
    ，是因資料上兜不起來也沒辦法，因為公所不准，我們才沒
    列的。一開始我們的認定是兩房，我們就一直告訴蘇小姐說
    好像遇到瓶頸，調不到資料，希望他協助幫忙發公文，我記
    得後來再一次去的時候看過公務用的戶籍謄本，好像也是沿
    用這1張戶籍謄本才往下調了資料，可是邱○的資料就沒辦法
    ，所以也不是蘇小姐叫我們要這樣，是這個案件就只有邱○
    的資料。當初○○公司委託我辦理祭祀公業邱○○的申報，我拿
    到的時候已經有日據時期土地、地籍方面的謄本、現戶的戶
    籍謄本如告訴人邱○○的資料，還有手列的兩房簡單的繼承系
    統表，這種情形大部分就是他們現場訪查大約有問個脈絡回
    來，但沒有完整的繼承系統表，也沒有全部的戶籍資料，後
    來戶籍謄本都是助理去調取的。我一開始交接這個案子的時
    候，是朝邱○和邱○兩房的方向進行，依兩房的簡易系統表先
    調齊全的戶籍資料，但因調不到，而與公所承辦人溝通說這
    個案件應該怎麼做，是否可以發個公文，協助讓相關的資料
    申請齊全，幾乎所有的祭祀公業案件遇到瓶頸時都這麼做，
    等於當時所有的申請資料還沒有正式送入區公所。祭祀公業
    邱○○這個案件是因公務用的戶籍謄本有1份邱○的資料，邱○
    部分就有跡可循，但邱○部分沒有，也就是沒脈絡，所以才
    往邱○的方面進行，並正式送到善化區公所的資料，就不包
    括邱○這一脈等語（原審卷第209-226頁）。
　⒊綜據被告蕭春美、林文章之供述，及前開證人蘇○○、蔡○○之
    證述，論述如下：
　⑴被告蕭春美受任辦理祭祀公業邱○○相關申報事宜後，由被告
    蕭春美複委任予代書蔡○○實際執行、處理（「專任委託授權
    書」授權約定事項⒋有選任複代理人之權），故代書蔡○○方
    為主導辦理祭祀公業邱○○申報事宜，並為此申報事項實際與
    善化區公所承辦人蘇○○接洽之人。且佐以善化區公所於105
    年間發函予「○○公司蔡○○女士」，請其補正關於祭祀公業邱
    ○○申報資料（偵3卷第161、163頁），益徵代書蔡○○確係實
    際負責辦理祭祀公業邱○○申報事宜之人，應可認定。
　⑵代書蔡○○因無法順利查得邱○、邱○之戶籍資料，而向承辦人
    蘇○○尋求協助，經善化區公所向臺南市善化戶政事務所（下
    稱善化戶政）調取戶籍資料，因僅能取得邱○之戶籍資料，
    並無法查得邱○之相關戶籍資料，始未將邱○一脈列為祭祀公
    業邱○○之派下，而僅以邱○一脈據此製作派下全員系統表，
    申報祭祀公業邱○○派下員。準此，本件係經相當查證後，因
    無法取得或查知邱○之相關戶籍資料，而無法證明祭祀公業
    邱○○有設立人邱○、邱○一脈之派下員（即告訴人為祭祀公業
    邱○○的派下員），始未將告訴人及邱○所屬一脈列為祭祀公
    業邱○○之派下員，故非有意省略或特別排除告訴人及邱○所
    屬一脈。
　⑶至於被告蕭春美、林文章自邱○一脈之派下員邱○○、告訴人邱
    ○○之陳述，已知悉告訴人可能亦屬祭祀公業邱○○之派下，卻
    於戶籍資料清查後，未向委任人即告訴人邱○○具體說明此一
    戶籍清查結果，亦未請告訴人邱○○提出除戶籍謄本以外之證
    明資料，於受任辦理祭祀公業邱○○之派下清查乙事，或有違
    反民法第540條規定受任人之報告義務。然此僅屬被告蕭春
    美、林文章與告訴人間之民事法律關係，告訴人如因債務不
    履行受有損害，應另循民事法律途徑解決，實難遽認被告蕭
    春美、林文章係為圖損害告訴人或為圖自己或○○公司之私益
    ，而刻意排除告訴人之派下權利。
　㈤根據祭祀公業邱○○相關文件取得及申報之時序，分述如下：
  ⒈○○公司以103年10月27日103年巨詢字第00004號函及檢附專任
    委託授權書、告訴人邱○○身分證影本、○○公司資料、土地登
    記第二類謄本等相關資料，向善化區公所聲請因受派下現員
    邱○○之委託，欲至戶政機關申請祭祀公業邱梨、祭祀公業邱
    ○○之全戶戶籍謄本，以利依祭祀公業條例清理祭祀公業，有
    ○○公司上開函文1份（原審卷第341-350頁）可稽。
　⒉善化區公所於103年10月31日，以為審理祭祀公業邱梨、祭祀
    公業邱○○申報案為由，向善化戶政調取祭祀公業邱梨、祭祀
    公業邱○○派下所有子孫全戶戶籍資料，有善化區公所103年1
    0月31日善民字第1030712642號函1份（原審卷第363頁）可
    按。《經原審函詢善化戶政上開⒉回覆資料為何，善化戶政函
    覆稱：「經查本所公文檔歸檔資料及公文管理系統，皆無旨
    揭之來文」等情，有善化戶政110年3月17日南市善化戶字第
    1100020319號函1份（原審卷第419-427頁）可考》
　⒊善化區公所於103年11月18日，以為審理祭祀公業邱○○申報案
    為由，向善化戶政調取「邱○」本人及其所有子孫戶籍資料
    ，有善化區公所103年11月18日善民字第1030754164號函1份
    （原審卷第365-367頁）可憑。
　⒋善化戶政於103年11月25日以南市善化戶字第1030143210號函
    回覆稱：「查核『邱○』之子『邱振風』及其子孫戶籍資料計25
    張；且因查無『邱振風』之父『邱○』戶籍資料，故併同提供同
    姓名『邱○』之戶籍資料以供辦理」等情，有善化戶政前開函
    文暨所附相關資料1份、善化區公所110年2月18日善民字第1
    100115463號函暨檢附之邱○及子孫戶籍資料1份（原審卷第2
    63-267、339-340、355-357、431-434頁）可參。
　⒌祭祀公業邱○○於105年1月4日為最初資料之申報，並申請核發
    派下全員證明書，有善化區公所109年12月14日善民字第109
    0829421號函暨相關資料1份（原審卷第271-275頁）可佐。
　㈥綜觀上開資料，被告蕭春美（或○○公司）委請代書蔡○○辦理
    祭祀公業邱○○之申報時，確有聲請善化區公所向善化戶政調
    取祭祀公業邱○○派下所有子孫之全戶戶籍資料，且經善化戶
    政函覆提供邱○之戶籍資料，以為祭祀公業邱○○申報時所檢
    附之資料之一（偵3卷第261頁），足認代書蔡○○證述因僅取
    得邱○之戶籍資料，無法建立邱○與祭祀公業邱○○之關連，故
    而捨棄邱○一脈進行申報等語，並非無稽。從而，堪認被告
    蕭春美、林文章主觀上並無損害告訴人邱○○利益、為自己或
    ○○公司不法利益之意圖，或有何背信之故意甚明。
　㈦另告訴人邱○○嗣後提起民事訴訟請求確認對祭祀公業邱○○之
    派下權，固經另案民事判決確認邱○○、邱○○及邱抄之承受訴
    訟人蘇○○、蘇○○、蘇○○對祭祀公業邱○○之派下權存在，有另
    案民事判決1份（偵3卷第717-728頁）附卷可憑。惟查：
　⒈另案民事判決理由中雖提及邱○之日據戶口調查簿，出生日期
    在邱○四子即邱振風之後，應屬同名者，而非邱○○一脈之祖
    先。然因祭祀公業申報案件相關之戶籍資料繁多，邱○之戶
    籍資料復為善化戶政、善化區公所所提供，已如前述，則代
    書蔡○○等人因信賴公務機關提供之資料未予精細核對，而以
    之為祭祀公業邱○○之申報資料，尚無明顯違背常理之處。又
    證人即承辦人蘇○○於書面審查祭祀公業邱○○之申報資料時，
    亦未發現此一錯誤而要求補正，足見在繁複之戶籍資料中，
    此一錯誤尚非顯而易見，實無由逕認被告蕭春美、林文章係
    刻意以不正確之資料剝奪告訴人邱○○就祭祀公業邱○○之派下
    權，而為被告等不利之認定。
　⒉復次，另案民事判決亦認定依現今留存之日據戶口調查簿及
    光復後戶籍資料，僅得追溯邱○○、邱○○、蘇○○、蘇○○、蘇○○
    為邱○一脈之繼承人，而無邱○之戶籍資料，自難從邱○戶籍
    資料向上追溯至邱○○等情（偵3卷第725頁），足認代書蔡○○
    證稱因無法建立邱○與邱○○間之關係，故不得不捨棄將邱○一
    脈列為祭祀公業邱○○之派下等語，洵非無據。
　⒊又另案民事判決因前述戶籍資料不足，無法直接認定邱○○等
    人之派下權是否存在，最後乃依據臺灣省土地關係人繳驗憑
    證申報書、定著物連名表、家屋證明書、本案土地上建物及
    祖厝建築情形、祖先祭祀方式等各項細節，詳為勾稽，而認
    定告訴人邱○○之派下權存在（偵3卷第723-726頁）。至於被
    告林文章雖曾於103年10月22日申請相同之申報書、定著物
    連名表、家屋證明書等資料，有新化地政108年3月19日所登
    字第1080022883號函暨相關申請文件1份（偵2卷第181-197
    頁）存卷可查，惟在缺乏邱○戶籍資料之情形下，尚難期被
    告蕭春美、林文章或證人蔡○○於祭祀公業申報之一般行政程
    序中，亦能與司法機關為相同規格之調查及判斷。
　⒋依上所述，尚不能僅以另案民事判決確認告訴人邱○○之祭祀
    公業邱○○派下權存在，據以推認被告蕭春美、林文章係基於
    不法之意圖而蓄意排除告訴人邱○○一脈就祭祀公業邱○○之派
    下權利，而為被告蕭春美、林文章不利之認定。
　㈧再者，證人即邱○一脈之繼承人邱瑞堯於偵查時證稱：被告林
    文章曾經來找過我，說他們公司可以幫忙處理祭祀公業土地
    的事，我記得有簽類似委託書的文件等語（偵4卷第7-9頁）
    ，並證人即同屬邱○一脈子孫邱老錢於偵查時證述：被告林
    文章曾經來找過我，說祭祀公業的土地有建商要買，但我沒
    有接受他的提議，我也沒簽任何文件。就我所知，被告林文
    章有去找我三哥邱老祥，邱老祥也沒有接受被告林文章的提
    議等語（偵4卷第9頁）。據此，邱○一脈之人對本案土地及
    祭祀公業邱○○之處理，或存有不同意見。惟查，祭祀公業邱
    ○○申報時，就邱○一脈係先列派下員6人，並非自始僅列邱○○
    1人，嗣經善化區公所要求補正相關戶籍資料後，方據以修
    正派下現員名冊（原審民5卷第19、275頁），故難以此即認
    被告蕭春美、林文章與證人蔡○○有所謂為求減少開發本案土
    地之阻力，而刻意將祭祀公業邱○○之派下員僅列邱○○1人之
    情事。又參酌被告蕭春美、林文章係將辦理祭祀公業邱○○申
    報之相關事宜，複委任予代書蔡○○，並非親自為之；且依證
    人蔡○○之證述，曾數次與被告林文章至本案土地現場尋訪，
    或自行或透過助理而與證人即承辦人蘇○○洽談溝通，終因難
    以確認邱○之設立人身分，始未將邱○一脈同列為祭祀公業邱
    ○○之派下員，已如前述，是依此申報過程，亦難認被告蕭春
    美、林文章有所謂為開發本案土地，刻意排除存有較大阻力
    之邱○一脈之情形。
　㈨按被告否認犯罪所持之辯解縱屬不能成立，仍非有積極證據
    足以證明其犯罪行為，不能遽為有罪之認定（最高法院30年
    上字第1831號判決意旨參照）。被告蕭春美、林文章雖辯稱
    ：其等係以邱○、邱○兩脈進行祭祀公業邱○○之申報，因善化
    區公所實質審查後退回邱○一脈之資料云云。然查，辦理祭
    祀公業邱○○之申報，並無所謂遭善化區公所退件之情事，已
    據證人蘇○○、蔡○○證述如前；復依證人蔡○○前揭證詞可知，
    本件實際辦理祭祀公業邱○○之申報，及與善化區公所承辦人
    蘇○○接洽溝通者，主要為證人蔡○○及蔡○○之助理，是被告蕭
    春美、林文章或可能因未與蔡○○完整參與溝通，或就申報過
    程有所誤解，始為上開錯誤之陳述。揆之前開判決意旨，被
    告等此部分辯稱雖無法成立，然尚難依此以為被告不利之認
    定，附此敘明。
　㈩承上說明，依「專任委託授權書」所約定之委任內容，被告
    蕭春美、林文章僅係受任申請核發祭祀公業邱○○派下全員之
    戶籍謄本，以辦理派下員權利清查、申報、解散等事宜，並
    非必定將告訴人邱○○一脈列為祭祀公業邱○○之派下，故被告
    蕭春美、林文章客觀上並未有違背其任務之行為。又本件係
    經相當查證後，因無法取得或查知邱○之相關戶籍資料，始
    未將告訴人及邱○所屬一脈列為祭祀公業邱○○之派下員，是
    被告蕭春美、林文章主觀上亦無背信之意圖及犯意。從而，
    本件與刑法第342條第1項背信之構成要件尚屬有間，不得遽
    以該罪責相繩。檢察官依告訴人請求之上訴意旨略以：被告
    蕭春美、林文章調查過程中，並未盡其查證及告知告訴人邱
    ○○具體清查結果、討論後該如何處理之義務，即委請代書蔡
    ○○遽向臺南市善化區公所申請核發祭祀公業邱○○僅有邱○一
    脈，而漏申報告訴人邱○○具所屬之邱○一脈，致侵害告訴人
    邱○○具所屬邱○一脈派下員之財產利益，應構成刑法第342條
    之背信罪。又被告蕭春美、林文章均應知情祭祀公業邱○○尚
    有邱○一脈之派下員，且衡諸市場上代書辦理事項之業務習
    慣，送件之「實質內容」不可能完全不告知委託人即變更文
    件之重要內容，況被告蕭春美亦於審理中自陳，從事土地權
    利之整理及開發，意在出賣土地獲利，是被告蕭春美、林文
    章漏列告訴人邱○○具所屬之邱○一脈，自有損告訴人邱○○等
    人之財產利益等語，應屬無據。
六、綜上所述，公訴意旨就被告蕭春美、林文章涉犯背信犯行所
    提出之證據，尚未達到通常一般之人均不致有所懷疑，而得
    確信被告蕭春美、林文章確有其所指上開犯行之心證程度。
    此外，復無其他積極證據足認被告蕭春美、林文章有背信犯
    行，揆諸前揭法條及判決意旨，即屬不能證明被告犯罪，自
    應為被告蕭春美、林文章無罪之諭知。
七、原審以不能證明被告蕭春美、林文章有上開背信之犯行，而
    為被告蕭春美、林文章無罪之諭知，核無違誤。檢察官上訴
    意旨再執前詞，指摘原判決不當，為無理由，應予駁回。
據上論斷，應依刑事訴訟法第368條，判決如主文。　　
本案經檢察官紀芊宇提起公訴，檢察官林容萱提起上訴，檢察官
劉榮堂到庭執行職務。　　
中　　華　　民　　國　　110 　年　　11　　月　　25　　日
                  刑事第三庭    審判長法　官  陳連發
                                      法　官  何秀燕
                                      法　官  洪榮家
以上正本證明與原本無異。
不得上訴。
　　　　　　　　　　　　　　　　　　　書記官  謝麗首
中　　華　　民　　國　　110 　年　　11　　月　　25　　日
附件：
編號 卷宗名稱       代號   1 臺灣臺南地方檢察署107年度他字第3149號卷一至四       偵1至4卷   2 臺灣臺南地方法院109年度易字第653號卷       原審卷   3 臺灣臺南地方法院107年度補字第332號民事卷宗       原審民1卷   4 臺灣臺南地方法院新市簡易庭107年度新簡調字第277號民事卷宗       原審民2卷   5 臺灣臺南地方法院107年度訴字第1332號民事卷宗一、二       原審民3、4卷   6 臺灣臺南地方法院107年度訴字第1332號民事證物卷       原審民5卷